【裁判字號】    99,上訴,533
【裁判日期】    990727
【裁判案由】    違反槍砲彈藥刀械管制條例
【裁判全文】
臺灣高等法院臺南分院刑事判決         99年度上訴字第533號
上  訴  人  臺灣臺南地方法院檢察署檢察官
被      告  甲○○
選任辯護人  陳清白  律師
上列上訴人因被告違反槍砲彈藥刀械管制條例案件，不服臺灣臺
南地方法院99年度訴字第191號中華民國99年4月8日第一審判決
（起訴案號：臺灣臺南地方法院檢察署98年度偵字第4388號），
提起上訴，本院判決如下：
    主  文
原判決撤銷。
甲○○未經許可，寄藏可發射子彈具有殺傷力之改造手槍，處有
期徒刑貳年，併科罰金新臺幣玖萬元，罰金如易服勞役，以新臺
幣壹仟元折算壹日。緩刑伍年。扣案如附表編號1至3所示之物均
沒收。
    事  實
一、甲○○明知可發射子彈具有殺傷力之改造手槍及子彈係屬槍
    砲彈藥刀械管制條例第4條第1項第1、2款所查禁之槍枝及子
    彈，依同條例第5條規定，非經中央主管機關許可，不得寄
    藏、持有。仍於民國98年3月15日0時許，基於未經許可寄藏
    可發射子彈具有殺傷力之改造手槍及子彈之犯意，在臺南縣
    歸仁鄉○○村○○街102號住處前路旁，收受真實姓名、年
    籍不詳之某成年男子所寄放之黑色手提袋內如附表1至6所示
    之槍彈後，加以藏放，因而未經許可寄藏如附表編號1至3所
    示之具有殺傷力之仿BERETTA廠92FS型半自動改造手槍（管
    制編號0000000000號）、仿BERETTA廠84型半自動手槍（管
    制編號0000000000號）、仿WALTHER廠PPK/S型半自動手槍（
    管制編號0000000000號）各1枝、如附表編號4所示之具有殺
    傷力之9mm制式子彈1顆及如附表編號5所示之具有殺傷力改
    造子彈1顆。嗣於同日1時13分許，甲○○欲將該槍彈交與友
    人保管，乃駕車攜該黑色手提袋前往不知情之友人蔡仲晟位
    於臺南縣歸仁鄉○○街○段18巷28之3號住處前，而與蔡仲晟
    交談時，適為巡邏員警查獲，因而扣得前揭如附表1至5所示
    之具有殺傷力之改造手槍3枝（管制編號0000000000號至000
    0000000）、9mm制式子彈1顆及直徑7.9mm金屬彈頭之改造子
    彈1顆（上述2顆，均業於送鑑定時試射擊發，殘留待廢棄物
    彈殼2個）及如附表6所示之未具殺傷力之9mm制式子彈2顆。
二、案經臺南縣警察局歸仁分局報請臺灣臺南地方法院檢察署檢
    察官偵查起訴。
    理  由
壹、程序部分：
    按被告以外之人於審判外之言詞或書面陳述，除法律有規定
    者外，不得作為證據，刑事訴訟法第一百五十九條第一項固
    定有明文。然鑑定之經過及其結果，應命鑑定人以言詞或書
    面報告，同法第二百零六條第一項亦規定甚明，是鑑定人以
    「書面」為鑑定報告提出於法院，依刑事訴訟法第一百五十
    九條第一項立法理由及同法第二百零六條第一項規定，即具
    有證據能力。又檢察官對於偵查中之案件，認為須實施鑑定
    者，固應就具體個案，選任鑑定人或囑託鑑定機關（團體）
    為之；但對於司法警察機關調查中之案件，或有量大或急迫
    之情形，為因應實務之現實需求，如檢察官針對該類案件之
    性質（例如對於查扣之槍砲彈藥必須檢驗有無殺傷力），認
    為當然有鑑定之必要者，經參考法務部九十二年九月一日法
    檢字第０九二００三五０八三號函，基於檢察一體原則，得
    由該管檢察長對於轄區內之案件，以事前概括選任鑑定人或
    囑託鑑定機關（團體）之方式，俾便轄區內之司法警察官、
    司法警察對於調查中之此類案件，得即時送請事前已選任之
    鑑定人或囑託之鑑定機關（團體）實施鑑定，該鑑定人或鑑
    定機關（團體）亦應視同受承辦檢察官所選任或囑託而執行
    鑑定業務，其等出具之書面鑑定報告應屬刑事訴訟法第二百
    零六條所定之傳聞例外，當具有證據能力。本件扣案之槍、
    彈，既係經由查獲之警察單位依先前轄區檢察署檢察長事前
    概括選任鑑定機關，即刑事警察局實施鑑定，該鑑定機關所
    出具之「槍彈鑑定書」，且具有證據能力而得為本案之證據
    。
貳、實體部分：
一、上開犯罪事實業據被告甲○○於偵查與原審及本院審理中坦
    承不諱（見偵卷第12頁、原審卷第27頁、本院卷第25頁），
    並有臺南縣警察局歸仁分局扣押筆錄附卷及如附表編號1至5
    所示之具有殺傷力之改造手槍3枝（槍枝管制編號000000000
    0─8號）、有殺傷力9mm制式子彈1顆、直徑7.9mm改造子彈1
    顆（上述二顆，均業於送鑑定時試射擊發，殘留待廢棄物彈
    殼2個）及如附表編號6之未具殺傷力之9mm制式子彈2顆扣案
    可證。
二、又上開扣案如附表編號1至6所示之槍彈經送內政部警政署刑
    事警察局鑑定結果，認附表編號1之送鑑手槍，管制編號000
    0000000號，認係改造手槍，由仿BERETTA廠92FS型半自動手
    槍製造之槍枝，換裝土造金屬槍管而成，欠缺滑套卡榫，惟
    不影響擊發功能，可供擊發適用子彈使用，認具殺傷力；附
    表編號2之送鑑手槍，管制編號0000000000號，認係改造手
    槍，由仿BERETTA廠84型半自動手槍製造之槍枝，換裝土造
    金屬槍管而成，擊發功能正常，可供擊發適用子彈使用，認
    具殺傷力；附表編號3之送鑑手槍，管制編號0000000000號
    ，認係改造手槍，由仿WALTHER廠PPK/S型半自動手槍製造之
    槍枝，換裝土造金屬槍管而成，欠缺保險鈕，惟不影響擊發
    功能，可供擊發適用子彈使用，認具殺傷力；附表編號4之
    送鑑子彈1顆，係9mm制式子彈，經試射可擊發認具殺傷力、
    附表編號5之送鑑子彈1顆，係非制式子彈，由金屬彈殼組合
    直徑7.9mm金屬彈頭而成，經試射，可擊發，認具殺傷力，
    附表編號6之送鑑子彈2顆，係9mm制式子彈，彈底均具撞擊
    痕跡，經試射均無法擊發認不具殺傷力等情，有內政部警政
    署刑事警察局98年5月1日刑鑑字第0980038006號鑑驗書影本
    一份附卷可稽（見偵卷第31頁），足見扣案如附表編號1至3
    所示改造槍枝3枝及如附表編號4至5所示之9mm制式子彈1顆
    與直徑7.9mm改造子彈1顆均具有殺傷力，如附表編號6所示
    之2顆9mm制式子彈則未具殺傷力。
三、綜上，被告自白核與事實相符，堪予採信，本件事證明確，
    被告前揭犯行，足以認定。
參、論罪科刑：
一、查扣案之改造手槍3枝及制式子彈1顆，非制式子彈1顆，係
    屬槍砲彈藥刀械管制條例第4條第1項第1款及第2款所查禁之
    槍砲及子彈，依同條例第5條規定，非經中央主管機關許可
    ，不得寄藏、持有，乃被告竟寄藏之。核被告所為，係犯槍
    砲彈藥刀械管制條例第8條第4項之未經許可寄藏可發射子彈
    具有殺傷力之改造手槍罪及同條例第12條第4項之未經許可
    寄藏子彈罪。至寄藏與持有，均係將物置於自己實力支配之
    下，僅寄藏必先有他人之持有行為，而後始為之受寄代藏而
    已，故寄藏之受人委託代為保管，其保管之本身，亦屬持有
    。從而其保管之本身所為之「持有」，既係「寄藏」之當然
    結果，法律上僅就「寄藏」行為為包括之評價，不另就「持
    有」予以論罪。其以一寄藏行為同時寄藏上開改造手槍3枝
    及子彈2顆，係觸犯數寄藏罪名，應依刑法第55條前段想像
    競合犯規定，從一重之未經許可寄藏可發射子彈具有殺傷力
    之改造手槍罪處斷。
二、又本件被告僅因年輕識淺一時失慮，未能權衡利害輕重，致
    受人之託而收受並寄藏上開槍彈致犯罪，犯後已坦承犯行深
    表悔悟，前無犯罪前科紀錄，素行良好，受寄當日未及二小
    時，隨即被查獲，持有時間短暫且查無用於危害社會治安之
    意圖，衡情有期徒刑部分若科以法定刑最低刑有期徒刑三年
    ，仍嫌過重，而有情輕法重之虞，在客觀上顯足以引起一般
    人之同情，足見其犯罪情狀顯堪憫恕，爰依刑法第59條之規
    定予以減輕其刑。檢察官上訴意旨認認本件並無犯罪情狀顯
    可憫恕之情形，應不得依依刑法第59條之規定減輕其刑，應
    屬無據，應不足採。
肆、撤銷改判之理由
一、原審以被告罪證明確，因予論罪科刑，固非無見。惟查：(1)
    原審判決主文係論被告犯有寄藏改造手槍罪，惟於理由欄內
    則論述被告應從一重論以持有改造手槍罪（見原判決書第3
    頁第6行），其主文與理由並不相符，已有未合；(2)另關於
    扣案之子彈4顆，除附表編號5所示之1顆係直徑7.9mm金屬彈
    頭之非制式子彈，其餘3顆均係9mm制式子彈，業據鑑定如前
    ，乃原判決於事實欄及理由欄貳、一中卻記載制式子彈1顆
    ，改造子彈3顆，其認定之事實、理由亦有違誤，尚有未合
    。
二、檢察官上訴意旨以原審認被告犯罪情狀顯可憫恕，依刑法第
    59條減輕其刑，有判決適用法則不當之違背法令為由提起上
    訴，依前所述，雖為無理由，然原判決既有前揭可議之處，
    即屬無可維持，自應由本院將原判決予以撤銷改判。爰審酌
    被告前無犯罪前科，已坦承認錯，素行良好，其犯罪動機、
    目的，明知寄藏改造槍、彈係違法行為，竟仍違法而持有之
    ，雖查無明顯之危害社會治安意圖，但對社會治安產生潛在
    危險，其寄藏本件槍彈之時間未及二小時等一切情狀，量處
    如主文第二項所示之刑，並就罰金刑部分，諭知易服勞役之
    折算標準，以示懲儆。又被告前未曾受有期徒刑以上刑之宣
    告，有台灣高等法院被告前案紀錄表在卷可憑，其經此教訓
    後，應知所警惕，信無再犯之虞，本院因認所宣告之刑以暫
    不執行為適當，爰併諭知緩刑五年，以勵自新。
三、扣案如附表編號1至3所示之改造手槍3枝（槍枝管制編號000
    0000000至0000000000號）均屬違禁物，應依刑法第38條第1
    項第1款之規定併宣告沒收；末按物之能否沒收，應以裁判
    時為準，如附表編號4至5所示之具有殺傷力之制式子彈1顆
    、非制式子彈1顆，業於送鑑定時試射擊發，剩餘彈殼，已
    失子彈結構及性能，不具殺傷力，另如附表編號6所示2顆子
    彈雖屬制式子彈，惟經試射後無法擊發，亦不具殺傷力，均
    非屬違禁物，爰不予以宣告沒收，附此敘明。
伍、論罪法條
一、刑事訴訟法第369條第1項前段、第364條、第299條第1項前
    段。
二、槍砲彈藥刀械管制條例第8條第4項、第12條第4項。
三、刑法第11條前段、第55條、第59條、第42條第3項、第38條
    第1項第1款、第74條第1項第1款。
本案經檢察官羅清溪到庭執行職務。
中    華    民    國    99    年    7     月    27    日
                  刑事第四庭    審判長法  官  吳志誠
                                      法  官  彭喜有
                                      法  官  羅心芳
以上正本證明與原本無異。
如不服本判決應於收受送達後10日內向本院提出上訴書狀，其未
敘述上訴理由者，並得於提起上訴後10日內向本院補提理由書（
均須按他造當事人之人數附繕本）「切勿逕送上級法院」。
                                      書記官  蔡振豐
中    華    民    國    99    年    7     月    30    日
附錄本件論罪科刑法條全文：
槍砲彈藥刀械管制條例第8條：
未經許可，製造、販賣或運輸鋼筆槍、瓦斯槍、麻醉槍、獵槍、
空氣槍或第4條第1項第1款所定其他可發射金屬或子彈具有殺傷
力之各式槍砲者，處無期徒刑或5年以上有期徒刑，併科新臺幣1
千萬元以下罰金。
未經許可，轉讓、出租或出借前項所列槍枝者，處5年以上有期
徒刑，併科新臺幣1千萬元以下罰金。
意圖供自己或他人犯罪之用，而犯前二項之罪者，處無期徒刑或
7年以上有期徒刑，併科新臺幣1千萬元以下罰金。
未經許可，持有、寄藏或意圖販賣而陳列第1項所列槍枝者，處3
年以上10年以下有期徒刑，併科新臺幣700萬元以下罰金。
第1項至第3項之未遂犯罰之。
槍砲彈藥刀械管制條例第12條：
未經許可，製造、販賣或運輸子彈者，處1年以上7年以下有期徒
刑，併科新台幣500萬元以下罰金。
未經許可，轉讓、出租或出借子彈者，處6月以上5年以下有期徒
刑，併科新台幣300萬元以下罰金。
意圖供自己或他人犯罪之用，而犯前二項之罪者，處3年以上10
年以下有期徒刑，併科新台幣700萬元以下罰金。
未經許可，持有、寄藏或意圖販賣而陳列子彈者，處5年以下有
期徒刑，併科新台幣300萬元以下罰金。
第1項至第3項之未遂犯罰之。
附表
┌───┬───────┬───┬─────────┬────┐
│編號  │名稱          │數量  │鑑定結果          │沒收與否│
│      │              │      │（內政部警政署刑事│        │
│      │              │      │警察局98年5月1日刑│        │
│      │              │      │鑑字第0980038006號│        │
│      │              │      │鑑驗書1份）       │        │
│      │              │      │                  │        │
├───┼───────┼───┼─────────┼────┤
│1     │改造貝瑞塔手槍│1枝   │認係由仿BERETTA 廠│係違禁物│
│      │（槍枝管制編號│      │92FS型半自動手槍製│，應予沒│
│      │：0000000000號│      │造之槍枝，換裝土造│收。    │
│      │）            │      │金屬槍管而成，欠缺│        │
│      │              │      │滑套卡榫，惟不影響│        │
│      │              │      │擊發功能，可供擊發│        │
│      │              │      │適用子彈使用，具殺│        │
│      │              │      │傷力。            │        │
├───┼───────┼───┼─────────┼────┤
│2     │改造貝瑞塔手槍│1枝   │認係由仿BERETTA 廠│係違禁物│
│      │（槍枝管制編號│      │84型半自動手槍製造│，應予沒│
│      │：0000000000號│      │之槍枝，換裝土造金│收。    │
│      │）            │      │屬槍管而成，擊發功│        │
│      │              │      │能正常，可供擊發適│        │
│      │              │      │用子彈使用，認具殺│        │
│      │              │      │傷力。            │        │
├───┼───────┼───┼─────────┼────┤
│3     │改造貝瑞塔手槍│1枝   │認係由仿WALTHER廠 │係違禁物│
│      │（槍枝管制編號│      │PPK/S84型半自動手 │，應予沒│
│      │：0000000000號│      │槍製造之槍枝，換裝│收。    │
│      │）            │      │土造金屬槍管而成之│        │
│      │              │      │，欠缺保險鈕，惟不│        │
│      │              │      │影響擊發功能，可供│        │
│      │              │      │擊發發適用子彈使用│        │
│      │              │      │，認具殺傷力。    │        │
├───┼───────┼───┼─────────┼────┤
│4     │子彈          │1顆   │認係9㎜制式子彈（ │經試射僅│
│      │              │      │，經試射，認具殺傷│餘彈殼，│
│      │              │      │力。              │已失子彈│
│      │              │      │                  │結構及性│
│      │              │      │                  │能，無庸│
│      │              │      │                  │沒收。  │
│      │              │      │                  │        │
│      │              │      │                  │        │
│      │              │      │                  │        │
│      │              │      │                  │        │
├───┼───────┼───┼─────────┼────┤
│5     │子彈          │1顆   │認係非制式子彈，由│經試射僅│
│      │              │      │金屬彈殼組合直徑  │餘彈殼，│
│      │              │      │7.9㎜金屬彈頭而成 │已失子彈│
│      │              │      │，經試射後，可擊發│結構及性│
│      │              │      │，認具殺傷力。    │能，無庸│
│      │              │      │                  │沒收。  │
├───┼───────┼───┼─────────┼────┤
│6     │子彈          │2顆   │認係9㎜制式子彈， │非違禁物│
│      │              │      │彈底均具撞擊痕跡，│，雖被告│
│      │              │      │經試射，均無法擊發│所有惟非│
│      │              │      │，認不具殺傷力。  │供本件犯│
│      │              │      │                  │罪之用，│
│      │              │      │                  │不予沒收│
│      │              │      │                  │。      │
└───┴───────┴───┴─────────┴────┘

司法院資訊處製作；財團法人民間司法改革基金會備份。
